【裁判字號】    98,重家訴,9
【裁判日期】    990621
【裁判案由】    返還剩餘財產分配額
【裁判全文】
臺灣高雄地方法院民事判決             98年度重家訴字第9號
原      告  丙○○○
訴訟代理人  唐小菁律師
被      告  甲○○
被      告  丁○○
被      告  乙○○
上三人共同
訴訟代理人
            林樹根律師
            洪茂松律師
            邱麗妃律師
上列當事人間請求返還剩餘財產分配額事件，本院於民國99年5
月20日言詞辯論終結，判決如下：
    主  文
原告之訴及假行之聲請均駁回。
訴訟費用由原告負擔。
    事實及理由
甲、程序部分：
一、按訴狀送達後，原告不得將原訴變更或追加他訴。但請求之
    基礎事實同一、擴張或減縮應受判決事項之聲明者，不在此
    限，民事訴訟法第255 條第1 項第2 款、第3 款分別定有明
    文。本件訴訟原告起訴請求被告甲○○應給付原告新臺幣（
    下同）150 萬元、被告丁○○應給付原告50萬元、被告乙○○應給付255 萬元，及均自起訴狀繕本送達之翌日即民國97
    年4 月30日起至清償日止按年息百分之5 計算之利息，嗣原
    告於本院98年9 月8 日言詞辯論期日，當庭以言詞擴張應受
    判決事項聲明為：被告甲○○應給付原告300 萬元，及自起
    訴狀繕本送達之翌日起至清償日止，按年息百分之5 計算之
    利息。被告丁○○應給付原告100 萬元，及自起訴狀繕本送
    達之翌日起至清償日止，按年息百分之5 計算之利息。被告
    乙○○應給付原告450 萬8259元，及自起訴狀繕本送達之翌
    日起至清償日止，按年息百分之五計算之利息。前三項之請
    求，原告如獲其中一項之給付，於給付之範圍內，他項請求
    亦同消滅，核屬請求之基礎事實同一、擴張應受判決事項之
    聲明，揆之前開規定，核無不合，合先敘明
乙、實體部分：
一、本件原告主張：
  (一)查原告之夫林守定於民國93年11月17日去世，而林守定生前
    在與原告婚後，感情原本尚融洽，只因林守定生性好賭，屢
    屢在外積欠賭債，75年間曾因在外賭債纏身離家避債，不顧
    妻子兒女生活，原告一人除要照顧3 名子女及婆婆外，還得
    謀生而開始經營魚丸生意，及至78年林守定返家，原告將魚
    丸經營方式一一口授予林守定，二人乃共同經營魚丸生意謀
    生，胼手胝足，並開始建廠蓋房，惟林守定仍無法戒除賭博
    惡習，累積在外之賭債，均由原告代為償還，且林守定個性
    大男人主義，稍有不順，動輒對原告辱罵三字經，並對原告
    及女兒暴力相向，於87年5 月又將原告趕出家門，並將原告
    衣物打包丟棄在外，其後林守定更在外結交新歡（即被告丁○○），甚至於92年8 月對原告提起離婚訴訟，原告因見林
    守定一意孤行，全無夫妻之情，復合無望，乃於93年5 月5
    日對林守定反訴離婚，並請求精神慰撫金100 萬元、贍養費
    300 萬元、家庭生活費用108 萬8656元，共計508 萬8656
    元，未料林守定於訴訟中即行去世，而其去世後，原告始行
    發現林守定所購買之彰化銀行南台南分行編號DA42950 、編
    號DA42951 、編號DA43195 面額各100 萬元，共300 萬元之
    無記名可轉讓定期存單竟流落被告甲○○之手，另林守定所
    購之誠泰商業銀行（現為台灣新光商業銀行股份有限公司）
    東台南分行MC00000000號面額100 萬元之無記名可轉讓定期
    存單亦流落被告丁○○之手，故原告子女林榮益、林菊枝、
    林怡吟乃對渠等二人提出竊盜告訴，在該刑事案件進行中，
    被告乙○○經傳訊為證始陳述其已領取林守定之保險金660
    萬元（經查該四筆保險，其中一筆為400 萬元，且繳納方式
    竟以躉繳方式一筆繳足，另三筆於90年間均變更受益人為被
    告乙○○－），另被告甲○○、丁○○在該刑事案件偵查中
    ，始行主張上開存單為林守定所贈與者，經台灣高雄地方法
    院檢察署向上開銀行函詢結果，彰化商業銀行南台南分行96
    年9 月7 日彰銀南台南字第096001796 號覆函指出，被告甲○○已於94年10月4 日兌領上開彰化銀行南台南分行3 張存
    單，共300 萬元；另台灣新光商業銀行股份有限公司96年12
    月17日（96）新光銀業拓字第5480號覆函亦指，被告丁○○
    已於94年3 月29日兌領上開誠泰銀行存單100 萬元。
  (二)按民法第1030條之1 第1 項規定：「法定財產制關係消滅時
    ，夫或妻現存之婚後財產，扣除婚姻關係存續所負債務後，
    如有剩餘，其雙方剩餘財產之差額，應平均分配。」、第
    1030條之3 第1 項：「夫或妻為減少他方對於剩餘財產之分
    配，而於法定財產制關係消滅前五年內處分其婚後財產者，
    應將該財產追加計算，視為現存之婚後財產。」、「同條第
    2 項：「前項情形，分配權利人於義務人不足清償其應得之
    分配額時，得就其不足額，對受領之第三人於其所受利益內
    請求返還。」查林守定係在87年將原告趕離家門後，才將其
    已有之保險更改受益人為被告乙○○，並再投保其他保險，
    且其中一筆保額高達400 萬元之保險，竟以一筆繳足躉繳方
    式繳納，約定受益人為被告乙○○，此無異贈與並處分其婚
    後財產，目的顯在不讓原告分配財產；另依據被告甲○○於
    臺灣高雄地方法院檢察署95年度偵他字第666 號竊盜案偵查
    中供稱，林守定係於93年10月將系爭3 張彰化銀行南台南分
    行3 張定期存單贈與給伊，被告丁○○則於本院另案民事96
    年度訴字第1668號損害賠償案件中96年12月10日供稱林守定
    係在93年5 月贈與上開誠泰銀行定期存單予伊，則以渠等所
    述上開贈與時點，乃在原告與林守定離婚訴訟進行中，林守
    定所為上開贈與行為，亦顯係為脫產避免原告分配婚後財產
    之故。
  (三)訴外人林守定財產部分：1.高雄縣茄萣鄉○○街33號房屋價
    值24,050元。2.現金20,000元。3.汽車CE-0000-0000-CHINA
    -01061價值5,000 元。4.汽車VE-0000-0000-KUOZUE-1587價
    值30,000元。5.林守定生前於90年間為減少原告之剩餘財產
    分配，而變更受益人為乙○○之保險金額510 萬元，依民法
    第1030條之3 第1 項應視為現存之婚後財產，追加計算。6.
    林守定生前於93年10月間為減少原告之剩餘財產分配，而贈
    與甲○○之存單三張價值300 萬元，依民法第1030條之3第1
    項應視為現存之婚後財產，追加計算。7.林守定生前於93年
    5 月為減少原告之剩餘財產分配，而贈與丁○○之存單一張
    價值100 萬元，依民法第1030條之3 第1 項應視為現存之婚
    後財產，追加計算。以上合計9,179,050 元。另原告丙○○○財產部分：1.高雄縣新樂郵局存款235 元。2.茄萣郵局存
    款426 元。3.茄萣鄉農會白砂崙分會存款267 元。4.高雄縣
    茄萣鄉農會存款435 元。5.第一商業銀行存款114 元。以上
    合計1,477 元。6.股票金額82004 元。是依本件剩餘財產分
    配計算之結果產林守定仍應再給付4,508259元予原告，依民
    法第1030條之3 第2 項規定：「分配權利人於義務人不足清
    償其應得之分配額時，得就其不足額，對受領之第三人於其
    所受利益內請求返還」
  (四)為此，爰依民法第1030條之1 第1 項、第1030條之3 第1項
    、第2 項規定提起本件訴訟，並聲明：1.被告甲○○應給付
    原告300 萬元，及自起訴狀繕本送達之翌日起至清償日止，
    按年息百分之5 計算之利息。2.被告丁○○應給付原告100
    萬元，及自起訴狀繕本送達之翌日起至清償日止，按年息百
    分之5 計算之利息。3.被告乙○○應給付原告450 萬8259元
    ，及自起訴狀繕本送達之翌日起至清償日止，按年息百分之
    五計算之利息。4.前三項之請求，原告如獲其中一項之給付
    ，於給付之範圍內，他項請求亦同消滅。5.訴訟費用由被告
    負擔。6.原告願供擔保，請准宣告假執行。
二、被告辯稱：
  (一)按「法定財產制關係消滅時，夫或妻現存之婚後財產，扣除
    婚姻關係存續中所負債務後，如有剩餘，其雙方剩餘財產之
    差額，應平均分配。但左列財產不在此限：(一)因繼承或其他
    無償取得之財產(二)慰撫金。依前項規定，平均分配顯失公平
    者，法院得調整或免除其分配額。第一項剩餘財產差額之分
    配請求權，自請求權人知有剩餘財產之差額時起，二年不行
    使而消滅。自法定財產制關係消滅時起，逾五年者，亦同。
    」，民法第1030條之1 第1 、2 、4 項分別定有明文。
  (二)本件原告並未舉證證明林守定與原告於法定財產制關係消滅
    時（即93年11月17日林守定死亡時），雙方有剩餘財產之差
    額之事實。原告逕以被告三人由林守定取得財產金額之一半
    ，作為其請求返還之基準，殊與民法第1030條之1 第1 項之
    剩餘財產差額分配請求權之規定不合。
  (三)況，若雙方有剩餘財產之差額，惟依第一項規定，平均分配
    若顯失公平者，法院尚得調整或免除其分配額。衡諸本件原
    告自87年5月起，及至93年11月17日林守定死亡，該段期間
    並未與林守定共同生活，則林守定之婚後財產中，若係於夫
    妻兩人各自生活期間取得，而若有剩餘財產之差額，則平均
    分配應屬顯失公平，懇請調整或免除其分配額。
  (四)被告主張民法第1030條之1 第4 項之時效消滅抗辯。本件原
    告對被告三人之請求，其直接依據固為民法第1030條之3第
    2項，但該項請求權則係以剩餘財產差額分配請求權為其基
    礎，易言之，若原告主張民法第1030條之1 第1 項之請求權
    已因時效而消滅，則原告亦不得依民法第1030條之3 第2 項
    之規定向第三人為請求。查，林守定於93年11月17日死亡，
    原告與林守定法定財產制關係亦於93年11月17日消滅，原告
    已知悉林守定之現存財產狀況，而知悉是否有剩餘財產之差
    額。惟原告並未於法律規定2年內期間，主張剩餘財產差額
    分配請求權，該項請求權已罹時效消滅，原告係以剩餘財產
    差額分配請求權作為基礎而對被告請求，被告自得依民法第
    1030條之1第4項之規定，主張時效消滅之抗辯。
  (五)次按「夫或妻為減少他方對於剩餘財產之分配，而於法定財
    產制關係消滅前5 年內處分其婚後財產者，應將該財產追加
    計算，視為現存之婚後財產。但為履行道德上義務所為之相
    當贈與，不在此限。前項情形，分配權利人於義務人不足清
    償其應得之分配額時，得就其不足額，對受領之第三人於其
    所受利益內請求返還。但受領為有償者，以顯不相當對價取
    得者為限。前項對第三人之請求權，於知悉其分配權利受侵
    害時起2 年間不行使而消滅。自法定財產制關係消滅時起，
    逾5年者，亦同。」，民法第1030條之3 定有明文。
  (六)民法第1030條之3 第1 項規定之適用，以「夫或妻為減少他
    方對於剩餘財產之分配」為前提。本件應由原告舉證證明林
    守定就被告三人所為，係基於「為減少他方對於剩餘財產之
    分配」之動機而為財產之處分。若無證據證明，則原告自不
    得依該條第3 項規定，向被告請求。況民法第1030條之3 但
    書亦規定「但為履行道德上義務所為之相當贈與，不在此限
    」，則林守定生前贈與被告甲○○300 萬元之定存單、贈與
    丁○○100 萬元之定存單，依林守定與甲○○、丁○○相處
    情形，應屬於履行道德上所為之相當贈與。退而言之，若認
    為金額不相當，惟參照遺產及贈與稅法第20 條 規定，贈與
    納稅義務人，每年得自贈與總額中減除免稅額100 萬元。目
    前免稅額為110 萬元。則至少在110 萬元範圍內，法律准許
    財產所有人自由處分，且免納贈與稅。（按現行98年1 月21
    日修正之遺產及贈與稅法第22條規定，贈與納稅義務人，每
    年得自贈與總額中減除免稅額220 萬元）。準此，本件在法
    院認為相當之範圍內，亦不必追加計算為林守定之婚後財產
    ，易言之，本件亦僅能就「不相當」部分追加計算為林守定
    之婚後財產，而計算其剩餘財產。
  (七)被告甲○○、丁○○主張民法第1030條之3 第3 項之時效消
    滅抗辯：查，本件原告及林守定之其他繼承人於94年5 、6
    月間即就被告甲○○所取得3 張定存單向台灣台南地方法院
    聲請公示催告，被告甲○○於94年8 月30日申報權利，法院
    並於94年9 月21日開庭訊問原告等人，嗣林守定之其他繼承
    人於95年1 月9 日提出刑事告訴狀，亦陳稱甲○○於94年8
    月30日申報權利，另丁○○部分亦經向銀行查詢得知等情，
    準此，原告於94年8 、9 月間已知悉原屬林守定所有之系爭
    ４張定存單，已分別由甲○○及丁○○持有，則林守定於93
    年11月17日死亡後，原告已知悉林守定之財產狀況，及至94
    年、9 月間亦得知林守定之定存單已由甲○○、丁○○持有
    ，若原告主張有剩財產差額，則原告於94年8 、9 月間已知
    悉林守定剩餘財產不足清償其應得分配額，迄本件原告97年
    4 月8 日起訴，已超過2 年消滅時效。為此，被告甲○○、
    丁○○依民法第1030條之3 第3 項規定主張時效消滅抗辯。
  (八)按保險金額約定於被保險人死亡時給付於其所指定之受益人
    者，其金額不得作為被保險人之遺產，保險法第112條定有
    明文。本件被告乙○○係以保險受益人獲得利益，則被告乙○○所領得之保險金，既非林守定之遺產，自不屬於林守定
    死亡時現存之婚後財產，原告不得主張計入林守定之剩餘財
    產。林守定於90年10月12日投保「金富貴110 養老險」之保
    險金額固為400 萬元，但投保時一次繳清之保費金額則為
    0000000 元，而非400 萬元。本件原告所主張林守定生前投
    保之4 件保險契約，期間分別為6 年、10年，身故受益人固
    為被告乙○○，但滿期受益人或年金、祝壽金受益人則為林
    守定自己。本件原告並未舉證證明林守定「為減少他方對於
    剩餘財產分配」而投保，且基於該項動機而以乙○○為受益
    人或變更乙○○為受益人，準此，本件原告對被告乙○○之
    請求，顯無理由。
  (九)況，關於林守定以乙○○為保險契約受益人乙事，原告於另
    案本院92年度婚字第1508號林守定與原告離婚事件，業經法
    院函查附卷，當時原告即已得知。退而言之，若認為原告對
    被告乙○○有民法第1030條之3 第2 項之請求權（被告否認
    之），則被告乙○○依民法第1030條之3 第3 項規定，主張
    消滅時效抗辯。綜上所述，本件原告之訴顯無理由，並聲明
    ：1.原告之訴及假執行之聲請均駁回。2.訴訟費用由原告負
    擔。3.如受不利判決，被告願供擔保，請准宣告免為假執行
    等語置辯。
三、兩造不爭執及爭執事項：
  (一)本件不爭執事項為：
  1.訴外人林守定於93年11月17日去世，林守定生前在92年8 月
    28日所提出離婚訴訟即92年婚字第1508號，本件原告在93年
    5 月5 日提出反訴離婚並請求扶養費及贍養費。林守定去世
    之後，應由其繼承人承受訴訟，但是因為繼承人並未承受訴
    訟，由本院裁定命繼承人續行訴訟。
  2.林守定生前曾經贈與被告丁○○100 萬元，贈與甲○○300
    萬元，乙○○是在林守定過世之後向國泰人壽保險公司領了
    660 萬保險金。
  (二)本件爭執事項為：
  1.林定守生前所贈與被告丁○○100 萬元，贈與甲○○300 萬
    元乙○○是在林守定過世之後向國泰人壽保險公司領了660
    萬保險金，是否構成民法第1030條之1 第1 項及民法第1030
    條之3 第1 、2 項應列入林守定剩餘財產分配之金額？
  2.如上應列入林守定剩餘財產分配之金額假，有無時效之問題
    ？
四、本院得心證之理由：
  (一)經查原告主張之事實，固據其提出除戶謄本影本、驗傷單影
    本、民事起訴狀影本、民事反訴起訴狀影本、刑事訊問筆錄
    影本、國泰保單影本、彰化商業銀行南台南分行96年9 月7
    日彰銀南台南字第096001796 號函影本、台灣新光商業銀行
    股份有限公司96年12月17日（96）新光銀業拓字第5480 號
    函影本、民事言詞辯論筆錄節本影本各1 份為證，核閱無訛
    ，此部分原告主張之事實堪信為真實。
  (二)就原告請求被告甲○○、丁○○給付部分：
  1.按民事訴訟法第四百條第一項規定確定判決之既判力，惟於
    判決主文所判斷之訴訟標的，始可發生。若訴訟標的以外之
    事項，縱令與為訴訟標的之法律關係有影響，因而於判決理
    由中對之有所判斷，除同條第二項所定關於抵銷之情形外，
    尚不能因該判決已經確定而認此項判斷為有既判力。又學說
    上所謂之爭點效，係指法院於確定判決理由中，就訴訟標的
    以外當事人所主張之重要爭點，本於當事人辯論之結果已為
    判斷時，除有顯然違背法令，或當事人已提出新訴訟資料足
    以推翻原判斷之情形外，於同一當事人就與該重要爭點有關
    所提起之他訴訟，不得再為相反之主張，法院亦不得作相反
    之判斷，以符民事訴訟法上之誠信原則而言。是爭點效之適
    用，必須前後兩訴訟當事人同一，且前案就重要爭點之判斷
    非顯然違背法令，及當事人未提出新訴訟資料足以推翻原判
    斷等情形始足當之。最高法院97年度台上字第2688號裁判要
    旨參照。次按夫或妻為減少他方對於剩餘財產之分配，而於
    法定財產制關係消滅前5 年內處分其婚後財產者，應將該財
    產追加計算，視為現存之婚後財產。但為履行道德上義務所
    為之相當贈與，不在此限，民法第1030條之3 第1 項定有明
    文。
  2.查原告前因認訴外人林守定將上開係爭彰化商業銀行南台南
    分行面額均為100 萬元之無記名可轉讓定期存單3 張，存單
    號碼DA42950 號、發行日期93年3 月29日、到期日94 年3月
    29日，存單號碼DA42951 號、發行日期93年3 月29 日 、到
    期日94年3 月29日及存單號碼DA43195 號、發行日期93年6
    月7 日、到期日94年6 月7 日；又存於誠泰商業銀行東台南
    分行面額100 萬元之無記名可轉讓定期存單1張 ，存單號碼
    MC00 000000 號、發行日期92年3 月27日、到期日93年3 月
    27日（下稱系爭誠泰銀行定期存單，與系爭彰化銀行定期存
    單下合稱系爭定期存單），總計400 萬元之無記名可轉讓定
    期存單，應由原告共同繼承，詎竟遭林守定生前僱用之員工
    即被告甲○○，於林守定死亡後，持系爭彰化銀行定期存單
    向彰化商業銀行南台南分行兌現300 萬元存入自己帳戶，及
    遭林守定生前女友即被告丁○○持系爭誠泰銀行定期存單，
    向誠泰商業銀行東台南分行兌現100 萬元納入己囊，而依侵
    權行為及不當得利之法律關係，起訴請求將上開系爭定存單
    之金額返還原告等情，業據本院於97年2 月14日以96年度訴
    字第1668號民事判決，認「林守定因與原告丙○○○感情瀕
    臨破裂，並與原告林榮益、林菊枝及林怡吟感情不睦，且於
    林守定與原告丙○○○之前開離婚事件審理時，原告林榮益
    、林菊枝及林怡吟為不利於林守定之證詞，致林守定因而心
    生芥蒂，而不欲將其所有財產或保險契約等，於身故後遺留
    予原告或指定原告為保險受益人。復林守定之經濟重心即魚
    丸店生意，大多由被告甲○○協助經營，並被告甲○○不僅
    係受雇予林守定，亦為林守定長兄林守義之女兒，即為林守
    定之姪女，有相當程度之親屬關係，並非僅係一般僱傭關係
    而已，且參以前開保險契約林守定即均指定（或變更）以乙○○為身故受益人，是林守定將系爭彰化銀行定期存單贈與
    協助其生意營運兼姪女之被告甲○○，符合常情及其處事風
    格。又被告丁○○為林守定之女友，二人感情甚佳，已如前
    述，並被告丁○○除照顧平日獨居之林守定外，亦為其處理
    家務及照養林守定之母親，是林守定於生前將系爭誠泰銀行
    定期存單贈與其女友即被告丁○○，亦與常情相符。從而，
    被告主張系爭定期存單均係林守定生前贈與等語，實堪採信
    」、「系爭定期存單係林守定生前分別贈與被告甲○○、丁○○，是被告持有並兌領系爭定期存單，係基於贈與而受有
    利益，並非無法律上原因而受利益，尚難認與民法第179 條
    之構成要件相符。又林守定係生前贈與被告系爭定期存單，
    則系爭定期存單已非林守定之遺產，並被告基於贈與而持有
    ，是亦難認有何不法侵害原告權利之行為。從而，原告主張
    系爭定期存單由原告共同繼承，竟遭被告侵吞入己云云，自
    屬無據。」等語，並駁回原告之訴，嗣雖經原告提起上訴，
    然迭經台灣高等法院高雄分院97年度上字第39號及最高法院
    98年度台上字第138 號駁回確定在案，復經本院依職權調取
    上開卷證核閱無訛，堪信被告甲○○因長期協助林守定經營
    魚丸店生意，林守定才將300 萬贈與甲○○；另丁○○因照
    顧林守定平日之生活而獲贈100萬元。
  3.參以被告甲○○於本院言詞辯論期日到庭陳稱：「（問：為
    何要贈與此三百萬給你？）因為林守定身體不好，店裡工作
    都我在打理，粗重之工作都是我在做，林守定念及我未婚生
    子又無房子，所以給我三百萬元給我買房子。」等語（見本
    院卷第301 頁）及被告丁○○到庭陳稱：「（問：為何林守
    定要贈與你100 萬元？）因為林守定一個人住，我幫忙照顧
    林守定之媽媽，我照顧2 年多。」等語（見本院卷第302 頁
    ），益徵訴外人林守定以前開系爭定期存單分別贈與被告甲○○300 萬元及丁○○100 萬元，乃系訴外人林守定為感念
    甲○○長期鼎力幫忙及丁○○平日照顧之恩，對被告甲○○
    及丁○○所為上之贈與行為核屬履行道德義務之贈與。則揆
    諸前開最高法院判決意旨及法律規定，自不得列入林守定剩
    餘財產分配之範圍。本件兩造前既就上開重要爭點，本於當
    事人辯論之結果，已為判斷時，原告自不得任作相反之判斷
    或主張，況且本院92年婚字第1508號原告前就與訴外人林守
    定離婚之訴所提之反訴中，亦未觀見原告有何提起剩餘財產
    分配之請求，則本件原告以民法第1030條之1 及同法第1030
    之3 第1 項、第2 項之法律關係請求被告甲○○給付300 萬
    元、被告丁○○應給付100 萬元，為無理由，不應准許。
  (三)就被告乙○○部分：
    林守定於90年10月12日投保「金富貴110 養老險」之保險金
    額固為400 萬元，但投保時一次繳清之保費金額則為000000
    0 元，而非400 萬元。又原告主張林守定生前投保之4 件保
    險契約，分別為保本101 終身壽險、金富貴110 養老險、國
    泰雙囍十年終身壽險、國泰雙囍十年終身壽險，期間分別為
    10年、10年、6 年、6 年，身故受益人固為被告乙○○，但
    滿期受益人或年金、99歲祝壽金受益人則為林守定自己等情
    ，有國泰人壽公分之函文在卷足憑（見本院卷第85頁之89頁
    ）。本院審酌林守定上開4 件保險契約簽約日期分別為85年
    9 月9 日、90年10月12日、89年9 月22日、89年12月26日，
    均在林守定與原告92年婚字第1508號離婚之訴92年8 月28日
    起訴前將近7 年至1 年10月間，距離原告提起離婚反訴及贍
    養費之93年5 月5 日更長達7 年8 月至2 年6 月之久，且上
    開4 件保險之滿期受益人或年金、99歲祝壽金受益人則為林
    守定自己，準此，本件原告並未舉證證明林守定簽定上開4
    件保險契約系「為減少他方對於剩餘財產分配」而投保。再
    按保險金額約定於被保險人死亡時給付於其所指定之受益人
    者，其金額不得作為被保險人之遺產，保險法第112 條定有
    明文，則被告乙○○係以保險受益人之名義受有上開系爭國
    泰人壽保險公司660 萬元之金額，揆諸前開規定，上開金額
    自不得作為被保險人林守定之遺產，不得列入林守定剩餘財
    產分配之金額，自不待言。從而，原告主張依據民法第1030
    條之1 、1030條之3 第1 項、第2 項，請求被告乙○○給付
    0000000元為無理由，不應准許。
五、綜上所陳，原告本於民法第1030條之1 第1 項、第1030條之
    3 第1 項、第2 項規定請求，被告甲○○應給付原告300 萬
    元，及自起訴狀繕本送達之翌日起至清償日止，按年息百分
    之5 計算之利息，被告丁○○應給付原告100 萬元，及自起
    訴狀繕本送達之翌日起至清償日止，按年息百分之5 計算之
    利息，被告乙○○應給付原告0000000 元，及自起訴狀繕本
    送達之翌日起至清償日止，按年息百分之五計算之利息，均
    無理由，應予駁回。又因原告上開請求無理由，其假執行之
    聲請即失所依附，應併予駁回。又原告上開請求既無理由，
    而予駁回，則上開請求是否已罹於消滅時效，自毋庸審酌，
    附此敘明。
六、本件事證已臻明確，兩造其餘攻擊防禦方法，經核與本院判
    決結果不生影響，爰不一一論述，附此敘明。
七、據上論斷，原告之訴為無理由，依民事訴訟法78條，判決如
    主文。
中    華    民    國    99    年    6     月    21    日
                        家事法庭  法  官  何清富
以上正本係照原本作成。
如不服本判決，應於送達20日內，向本院提出上訴狀並表明上訴
理由，如於本判決宣告後送達前提起上訴者，應於判決送達後10
日內補提上訴理由書（須附繕本）。
中    華    民    國    99    年    6     月    21    日
                                  書記官  葉彥伶

司法院資訊處製作；財團法人民間司法改革基金會備份。
